臺灣雲林地方法院刑事判決　　　　　　　 95年度訴字第935號
公　訴　人　臺灣雲林地方法院檢察署檢察官
被　　　告　乙○○
　　　　　　　　　　（現羈押於臺灣雲林看守所）
上　一　人
指定辯護人　本院公設辯護人　庚○○
被　　　告　戊○○
被　　　告　甲○○
上　二　人
指定辯護人　洪秀一 律師
上列被告因強盜案件，經檢察官提起公訴（95年度偵字第5901號
），本院判決如下：
    主      文
乙○○共同意圖為自己不法之所有，攜帶兇器，以強暴至使不能
抗拒，而取他人之物，處有期徒刑捌年陸月。
戊○○、甲○○共同意圖為自己不法之所有，攜帶兇器，以強暴
至使不能抗拒，而取他人之物，累犯，各處有期徒刑柒年貳月。
扣案西瓜刀貳把均沒收之。
    事      實
一、(一)1.戊○○前因違反肅清煙毒條例案件，經本院於民國83年
        11月5 日，以83年度訴字第437 號判決判處有期徒刑3
        年2 月確定，又因違反肅清煙毒條例及麻醉藥品管理條
        例案件，於84年7 月14日，經本院以84年度訴字第349
        號判決分別判處有期徒刑3 年6 月、5 月，應執行有期
        徒刑3 年8 月確定，2 罪接續執行，於92年9 月20日縮
        刑期滿執行完畢。
      2.甲○○前因違反肅清煙毒條例、麻醉藥品管理條例案件
        ，經本院於84年4 月24日，以83年度訴字第416 號判決
        分別判處有期徒刑3 年2 月、8 月，應執行有期徒刑3
        年6 月確定；又因竊盜案件，於84年5 月6 日，經本院
        以83年度訴字第496 號判決判處有期徒刑10月確定；嗣
        前開科刑部分經定應執行之刑4 年4 月確定，於91年9
        月2 日縮刑期滿執行完畢。
    (二)乙○○與其同住雲林縣臺西鄉○○村○○路181 之1 號之
      母親丁○○感情不睦，又因缺錢花用，與戊○○及甲○○
      ，意圖為自己不法之所有，基於強盜財物之犯意聯絡，於
      95年10月14日，乙○○、戊○○及甲○○，在戊○○位在
      雲林縣臺西鄉○○村○○路77號住處，謀議強盜丁○○之
      財物，乙○○遂於翌日至雲林縣臺西鄉崙豐夜市（下稱崙
      豐夜市）購買客觀上足以對人之生命、身體安全產生危害
      ，可作為兇器使用之西瓜刀2 把及手套、口罩、帽子、膠
      帶、太陽眼鏡等強盜工具，旋於同日將上開強盜工具交給
      戊○○及甲○○，並告以其於隔日上午將預先開啟其前開
      住處大門門鎖，以利戊○○及甲○○進入強盜。於95年10
      月16日上午9 時許，乙○○果依約先行將其住處大門開啟
      後先行離去，使後至之穿戴上開帽子、口罩、手套及太陽
      眼鏡之戊○○及甲○○得以順利進入屋內，2 人分持西瓜
      刀各1 把，先強押乙○○之妻己○○至該址2 樓之丁○○
      與乙○○之姊丙○○房間內，稱：「不要動，搶劫！」等
      語，並喝令己○○、丙○○及丁○○不許聲張，旋以膠帶
      封住己○○及丙○○之口部，然因丁○○掙扎，甲○○竟
      持西瓜刀砍傷丁○○左手大拇指，並與戊○○合力將丁○○強押至床上，用膠帶封住丁○○之口部、眼部及綑綁手
      腳，同時毆打丁○○之頭部及背部（傷害部分未據告訴）
      ，以此強暴方式，至使丁○○、己○○、丙○○不能抗拒
      ，戊○○即在房間內翻箱倒櫃搜尋值錢物品後，強取丁○○所有之皮包1 個，當場翻看發現其內並無值錢物品，遂
      將皮包丟棄於房門外，甲○○則強取丁○○所有之電話號
      碼為0000000000號、序號為000000000000000 號之
      MOTOROLA行動電話1 支（內含SIM 卡1 張）後逃逸。事後
      甲○○將前開行動電話1 支交予乙○○，乙○○復以新臺
      幣1,000 元價格販予甲○○，甲○○再借予戊○○使用。
    (三)嗣於95年11月30日上午10時25分許、下午1 時30分許，為
      警持搜索票，分別在甲○○位在雲林縣臺西鄉○○村○○
      路38號住處扣得上開西瓜刀2 把，及在戊○○身上起出前
      開行動電話1 支。
二、案經雲林縣警察局臺西分局報告臺灣雲林地方法院檢察署檢
    察官偵查起訴。
    理      由
甲、程序部分：
一、按被告以外之人於審判外之言詞或書面陳述，除法律有規定
    者外，不得作為證據；又其於審判外之陳述，雖不符前4 條
    之規定，而經當事人於審判程序同意作為證據，法院審酌該
    言詞陳述或書面陳述作成時之情況，認為適當者，亦得為證
    據，刑事訴訟法第159 條第1 項、第159 條之5 第1 項定有
    明文。
二、查被害人丁○○、己○○、丙○○之警詢、檢察官訊問之具
    結筆錄；其餘共同被告乙○○、戊○○、甲○○之警詢、檢
    察官訊問、偵查中聲請羈押、本院移審及準備程序筆錄，均
    為被告乙○○、戊○○、甲○○以外之人於審判外之言詞陳
    述，本不得作為證據，惟經被告3 人及檢察官於審判程序時
    均同意作為證據，本院審酌前開言詞陳述作成之情況，認為
    適當，均得作為證據。
乙、實體部分：
一、訊據被告戊○○、被告甲○○均於本院審理中坦承有如事實
    欄所述共同加重強盜行動電話1 支之犯行，惟被告戊○○辯
    稱其翻看丁○○所有黑色皮包1 只時，其內尚有2000元現金
    及存簿，因見丁○○全身是血，故未取走皮包即離去云云；
    被告乙○○固坦承有如事實欄所述與被告戊○○、甲○○謀
    議，並由其購買並提供西瓜刀2 把等工具作案，及於事發當
    日上午9 時前，依約將其住處大門預先開啟後，先行離去之
    事實，惟矢口否認有何共同加重強盜之犯行，辯稱：其用意
    僅要警告驚嚇其母丁○○，並未計畫強盜財物云云。經查：
    (一)被告戊○○與被告甲○○有共同攜帶兇器強盜之犯行：
      1.被告乙○○因與其同住之母親丁○○感情不睦，夥同被
        告戊○○及被告甲○○，於95年10月14日，在戊○○上
        開住處謀議，乙○○旋於翌日至崙豐夜市購買西瓜刀2
        把及手套、口罩、帽子、膠帶、太陽眼鏡等工具，於同
        日提供予戊○○及甲○○，並約定次日上午將預先開啟
        其住處大門門鎖，以利戊○○及甲○○進入。被告戊○○及被告甲○○遂於95年10月16日上午9 時許，自被告
        乙○○已先行開啟之大門進入丁○○家中，2 人穿戴前
        開工具並分持1 把西瓜刀，強押己○○至丁○○及丙○○之房間，喝令己○○、丙○○及丁○○不許聲張，稱
        ：「不要動，搶劫！」，用膠帶封住己○○及丙○○之
        口部、丁○○之口部、眼部及綑綁手腳，被告甲○○並
        以西瓜刀砍傷丁○○左手大拇指，及與被告戊○○毆打
        丁○○之頭部及背部後，被告戊○○在房間內翻箱倒櫃
        搜尋值錢物品，強取丁○○所有之黑色皮包1 只翻看後
        ，將皮包丟棄於房門外，被告甲○○則強取丁○○所有
        之行動電話1 支後逃逸。事後被告甲○○將前開行動電
        話1 支交予被告乙○○，被告乙○○則以1,000 元價格
        販予被告甲○○，被告甲○○再借予被告戊○○使用。
        嗣經警於95年11月30日，分別在被告甲○○前開住處扣
        得上開西瓜刀2 把，及在被告戊○○身上起出前開行動
        電話1 支之事實，為被告乙○○所不爭執，並據被告戊○○及被告甲○○歷於警詢、檢察官訊問、偵查中聲請
        羈押、本院移審、準備程序及審理中均供承不諱，核與
        被害人丁○○、己○○、丙○○之警詢、檢察官訊問之
        具結指述情節相符，並有雲林縣警察局臺西分局贓物認
        領保管單1 紙（警卷第39頁）、同局刑案現場照片8 張
        （警卷第74頁至第77頁）、皮包照片1 張（偵卷第27頁
        ）在卷，及西瓜刀2 把扣案可稽。是被告戊○○、被告
        甲○○稱：「不要動，搶劫！」等語，且翻箱倒櫃搜尋
        值錢物品，及甲○○因而強取丁○○所有之行動電話1
        支，顯見被告戊○○與被告甲○○目的在於強取財物，
        係出於不法所有意圖無疑；又被害人丁○○、己○○、
        丙○○均係弱女子，於清晨剛睡醒不久，意識還不太清
        楚，復處於原應有門鎖維持安全之己身住處，猝然遭以
        帽子、太陽眼鏡、口罩及手套等遮掩，身份不明，正值
        壯年男子2 名之被告戊○○及被告甲○○，分持鋒利長
        刃之西瓜刀各1 把壓制，且以膠帶封住其等口部或眼部
        及綑綁手腳，並丁○○遭砍傷及毆打，依其情節，被告
        戊○○及被告甲○○所為強暴方式，顯已使被害人丁○○、己○○、丙○○均達不能抗拒之程度；被告甲○○
        並因此強取丁○○所有之行動電話1 支，則被告戊○○
        及被告甲○○所為，自已構成共同攜帶兇器加重強盜罪
        。
      2.被告戊○○雖於本院審理中辯稱其打開丁○○之黑色皮
        包1 只翻看時，其內尚有2,000 元現金及存簿等值錢物
        品云云。惟查被告戊○○於丁○○房間內翻箱倒櫃尋找
        值錢之物，顯見其目的在於強取財物，已如上述，自有
        不法所有意圖存在。此觀被告戊○○亦坦承其強取丁○○黑色皮包1 只後即拉開拉鍊翻看其內乙節自明。又被
        告戊○○與被告甲○○早將丁○○毆打成傷，渾身是血
        ，被告戊○○始於千辛萬苦翻箱倒櫃均無所獲後在丁○○身上找出黑色皮包，豈有經翻看其內發現有現金
        2,000 元及存摺等值錢之物卻反而隨手丟棄不取走的道
        理？唯一可能即該黑色皮包內根本沒有任何值錢之物，
        此參丙○○於檢察官訊問中具結稱：「（問：該二人有
        無搶走妳母親之黑色皮包？）他們拿皮包看裡面沒有東
        西就丟在地上。」（偵卷第30頁）及被告戊○○於檢察
        官訊問時、甲○○於偵查中聲請羈押時分別供稱：「…
        有看丁○○的皮包，但沒有錢，我們就離開了…」（偵
        卷第8頁） 、「（問：你跟戊○○二人進去之後做什麼
        ？）進去之後就押著乙○○他媽媽，在那邊搜不到錢，
        東西又還給她，之後二人就跑了。」「（問：什麼東西
        又還給她？）她旁邊的小包包。」（聲羈卷第17頁）等
        語益顯。是被告戊○○上揭所辯前後供詞互異，並與常
        理不符，係臨訟辯稱之詞，不足採信。
    (二)被告乙○○就加重強盜犯行有犯意聯絡及行為分擔：
      1.共同被告戊○○於本院96年3 月19日審理時具結證稱：
        剛開始被告乙○○說要恐嚇，隔天稱其父有留下錢給丁○○，說丁○○身邊有錢，要被告戊○○及被告甲○○
        去，有事先說好要去強盜丁○○等語。共同被告甲○○
        亦於同日審理中具結證稱：被告乙○○一開始說要教訓
        1 個人，後來說那邊有錢，搜看看有無錢，搜到就拿走
        ，所以被告乙○○知道事發當日要去強盜，也有默契搜
        到的東西要均分等語。足見被告乙○○自始固僅要求被
        告戊○○及被告甲○○去恐嚇或教訓丁○○，但隔日即
        提及丁○○處有錢，搜到可以拿走，並由其購買西瓜刀
        2把等工具復如前述，而就加重強盜部分有犯意聯絡。
      2.又被告戊○○及被告甲○○強取丁○○之行動電話1 支
        後，即交予被告乙○○，再由被告乙○○以1,000 元販
        予被告甲○○，亦據被告乙○○於檢察官訊問及偵查中
        聲請羈押時（偵卷第13頁、聲羈卷第6 頁）及被告甲○○於警詢及檢察官訊問中（警卷第16頁、偵卷第10、11
        頁）供述甚明，則如被告乙○○並未提議強盜，而係被
        告戊○○及被告甲○○另行起意強盜，何以將唯一強盜
        所得財物交予被告乙○○？是應如被告甲○○於偵查中
        聲請羈押時所稱：「（問：你拿來的手機，怎麼會想要
        交給乙○○？）因為之前我們就講好了。」「（問：講
        好東西都歸他嗎？）講好有東西就大家分，結果沒有什
        麼東西，我就只好拿給他。」（聲羈卷第13頁）乙情較
        為可採。
      3.再被告乙○○前歷於檢察官訊問時，稱：「（問：戊○○及甲○○均陳稱，你在案發前，就找他們計畫要搶你
        們家，並且要嚇你母親，是否屬實？）屬實。」、「（
        問：何時與他們提的？）案發前二天。」、「（問：如
        何與他們提起？）原本是要嚇我母親，後來計畫看能否
        搶到錢。」（偵卷第12頁）；嗣於偵查中聲請羈押時，
        經法官詢問在警詢及檢察官面前講的話，是否實在、是
        否係自願供述、是否無人相逼、是否看過筆錄才按捺指
        印再簽名、筆錄是否無記載錯誤，被告乙○○均為肯定
        之答覆（詳聲羈卷第4 頁背面至第5 頁），並供稱：「
        （問：這一件是誰提議的？）我。」、「（問：你們是
        提議的時候，就已經討論說要拿東西了嗎？）是。」（
        聲羈卷第4 頁）、「（問：不是說有要順便拿東西，都
        沒有討論拿到東西要怎麼處理嗎？）看拿到多少再處理
        。」、「（問：再三個人處理是不是？）是。」（聲羈
        卷第6 頁）；復於本院送審時承認起訴之加重強盜犯罪
        事實（本院卷第37頁背面），顯見被告乙○○非但事前
        已與被告戊○○、被告甲○○同謀強盜，甚至連強盜所
        得財物應如何處理亦有共識。
      4.是被告乙○○前於偵查檢察官及法官面前，已就其強盜
        之犯意聯絡及行為分擔均供述明確，有各該筆錄可稽，
        且均係出於自由意志陳述，為任意性自白，復與共同被
        告戊○○、甲○○之證詞相符，且有卷附相關證詞及證
        物可憑，自堪採信。則其至本院準備程序及審理中，始
        辯稱並無強盜犯意，僅提議要嚇一下丁○○云云，應係
        圖免卸責之詞，實無可採。
      5.至辯護人所稱共同被告戊○○、甲○○之供述就細節部
        分前後不一，不足採信等語。惟查本件因事隔數月，就
        被告乙○○究於事發前1 天或前2 天講好要去強盜丁○○、其商量強盜之次數等，因屬微小之細節，共同被告
        戊○○及甲○○之記憶可能因時空間隔而有淡忘或記錯
        之情事，惟其等就被告乙○○確實於事發前，已由提議
        嚇嚇丁○○，改為謀議強盜部分並論及分贓均指證歷歷
        ，供述不移，並無前後不符之情，且其等均已坦承犯行
        ，並無推託刑責以圖免己身罪責之疑慮，是其等證詞應
        可採信。
    (三)綜上所述，本件事證明確，被告乙○○、被告戊○○、被
      告甲○○之共同加重強盜犯行堪以認定，應依法論科。
二、(一)查西瓜刀2 把均係金屬製品，質硬而形尖，刀口非常銳利
      ，如持以揮舞，客觀上足對人之身體、生命構成威脅，自
      屬兇器之一種。
    (二)核被告乙○○、被告戊○○、被告甲○○所為，係犯刑法
      第328 條第1 項強盜罪，而有同法第321 條第1 項第3 款
      攜帶兇器之加重處罰情形，應論以同法第330 條第1 項之
      加重強盜罪。
    (三)至公訴人認被告尚有同法第321 條第1 項第4 款之結夥三
      人以上之加重處罰情形，惟按刑法分則中規定之結果三人
      以上之犯罪，應以在場共同實施或在場參與分擔實施犯罪
      之人為限，最高法院76年臺上字第7210號判例著有明文，
      則被告乙○○於預先開門後已先行離去，並未於被告戊○○、被告甲○○實施加重強盜犯罪時在場共同實施或參與
      分擔，依前開最高法院判例見解，應無結夥三人以上加重
      之情，公訴人就此容有誤會，附此敘明。
    (四)被告3 人間，就加重強盜罪事前同謀，並由被告乙○○提
      供作案工具，且事前預先開啟大門，推由被告戊○○、被
      告甲○○下手實施，事後強盜所得之行動電話1 支亦交由
      被告乙○○，顯然其間有犯意聯絡及行為分擔，均應論以
      共同正犯。
    (五)被告戊○○前因違反肅清煙毒條例案件，經本院於83年11
      月5 日，以83年度訴字第437 號判決判處有期徒刑3 年2
      月確定，又因違反肅清煙毒條例及麻醉藥品管理條例案件
      ，於84年7 月14日，經本院以84年度訴字第349 號判決分
      別判處有期徒刑3 年6 月、5 月，應執行有期徒刑3 年8
      月確定，2 罪接續執行，於92年9 月20日縮刑期滿執行完
      畢。被告甲○○前因違反肅清煙毒條例、麻醉藥品管理條
      例案件，經本院於84年4 月24日，以83年度訴字第416 號
      判決分別判處有期徒刑3 年2 月、8 月，應執行有期徒刑
      3 年6 月確定；又因竊盜案件，於84年5 月6 日，經本院
      以83年度訴字第496 號判決判處有期徒刑10月確定；嗣前
      開科刑部分經定應執行之刑4 年4 月確定，於91年9 月2
      日縮刑期滿執行完畢。有臺灣高等法院被告前案紀錄表各
      1 份在卷可憑，其2 人於前開有期徒刑執行完畢後，5 年
      內故意再犯本件有期徒刑以上之罪，為累犯，均應依法加
      重其刑。
    (六)爰審酌被告戊○○與被告甲○○有構成累犯之前科已如前
      述，被告乙○○僅因與其母丁○○相處不睦，竟罔顧丁○○多年養育之恩，挾此小忿即夥同被告戊○○、被告甲○○同謀強盜丁○○之財物，並應可預見強盜過程很可能有
      意或無意造成丁○○甚至同住之其妻己○○或其姊丙○○
      之驚嚇或傷害，卻仍購買鋒利非常之長刃西瓜刀2 把及其
      餘強盜工具，並被告戊○○與被告甲○○與被害人無冤無
      仇，竟因被告乙○○之提議即貪圖小利，持前開西瓜刀等
      工具上門強盜，且對手無寸鐵之被害人施以暴力，致丁○○成傷，而強取行動電話1 支，及被告戊○○、被告甲○○犯後大致承認犯行，被告乙○○翻異前供，飾詞圖卸，
      未見悔改之意等犯罪之動機、目的、手段及所造成之損害
      等一切情狀，分別量處如主文所示之刑。至公訴人就被告
      乙○○、被告戊○○及被告甲○○分別求處有期徒刑11年
      、10年及9 年，經核尚屬過高，併此敘明。
    (七)末查扣案西瓜刀2 把，係被告乙○○所有，且供被告戊○○、被告甲○○犯罪所用之物，爰依刑法第38條第1 項第
      2 款沒收之。
三、據上論斷，應依刑事訴訟法第299 條第1 項前段，刑法第28
    條、第330 條第1 項、第47條第1 項、第38條第1 項第2 款
    ，判決如主文。
本案經檢察官蕭如娟到庭執行職務
中　　華　　民　　國　　96　　年　　3 　　月　　30　　日
                  刑事第二庭審判長法  官  林輝煌
                                  法  官  柯志民
                                  法  官  李貞瑩
以上正本證明與原本無異。
如不服本判決，應於判決送達後10日內，向本院提出上訴狀。（
須附繕本）
                                  書記官  金雅芳
中　　華　　民　　國　　96　　年　　3 　　月　　30　　日
附錄本案論罪科刑法條全文
中華民國刑法第330條（加重強盜罪）
犯強盜罪而有第 321 條第 1 項各款情形之一者，處 7 年以上有
期徒刑。
前項之未遂犯罰之。
